臺灣高雄地方法院民事判決
111年度雄簡字第1910號
原      告  曾祐庭  
被      告  洪國誌  
上列當事人間請求損害賠償事件，經本院於民國111年11月9日言
詞辯論終結，判決如下：
    主      文
一、被告應給付原告新臺幣貳萬零貳佰捌拾捌元及自民國一一一
    年十月二十四日起至清償日止，按年息百分之五計算之利息
    。
二、原告其餘之訴駁回。
三、訴訟費用由被告負擔百分之六十，餘由原告負擔。
四、本判決得假執行。
    事實及理由
一、被告經合法通知，未於言詞辯論期日到場，核無民事訴訟法
    第386條各款所列情形，爰依民事訴訟法第436條第2項準用
    同法第385條第1項規定，依原告之聲請，由其一造辯論而為
    判決，合先敘明。
二、原告主張：被告於民國111年9月12日15時許，駕駛車牌號碼
    000-0000號自小客車，行駛至高雄市三民區九如二路與站西
    路口前，因變換車道欲右轉入九如二路時，適伊騎乘之車牌
    號碼000-000號普通重型機車（下稱系爭機車）自站西路向
    北直行，致兩車發生碰撞（下稱系爭事故）。又系爭機車因
    系爭事故受損修復費用共新臺幣（下同）105,250元，爰依
    侵權行為之法律關係，提起本件訴訟等語。並聲明：被告應
    給付原告105,250元，及自起訴狀繕本送達翌日起至清償日
    止，按年息5％計算之利息。
三、被告未於言詞辯論期日到場，亦未提出書狀作何聲明或陳述
    。
四、得心證之理由：
㈠、按因故意或過失，不法侵害他人之權利者，負損害賠償責任
    ；汽車、機車或其他非依軌道行駛之動力車輛，在使用中加
    損害於他人者，駕駛人應賠償因此所生之損害，民法第184
    條第1項前段、第191條之2前段分別定有明文。次按「汽車
    駕駛人轉彎或變換車道時，有下列情形之一者，處新臺幣6
    百元以上1千8百元以下罰鍰：六、轉彎車不讓直行車先行」
    ，道路交通管理處罰條例第48條第1項第6款定有明文；又按
    「行車速度，依速限標誌或標線之規定，無速限標誌或標線
    者，應依下列規定：一、行車時速不得超過五十公里。但在
    設有快慢車道分隔線之慢車道，時速不得超過四十公里，未
    劃設車道線、行車分向線或分向限制線之道路，時速不得超
    過三十公里。」道路交通安全規則第93條第1項第1款，亦定
    有明文。經查，被告於前揭時、地，有任意變換車道，且其
    於警詢時自陳以時速40-50公里駕駛等節，業經本院依職權
    向高雄市政府警察局交通警察大隊函調系爭事故發生資料，
    有初步分析研判表、道路交通事故現場圖、道路交通事故調
    查報告表㈠㈡-1、道路交通事故談話紀錄表、交通事故照片、
    路口監視錄影等件在卷可稽（本院證物袋內光碟）；又被告
    經合法通知，就原告主張之上開事實，未於言詞辯論期日到
    庭或提出書狀作有利於己之聲明或陳述，是依上開調查證據
    之結果，堪信原告主張被告有不當變換車道，致擦撞原告之
    系爭車輛，造成系爭車輛受有損害，應屬真實。是被告既就
    系爭事故具有過失，致系爭機車受損，自應負損害賠償責任
    。
㈡、按物被毀損時，被害人除得依民法第196條請求賠償外，並不
    排除民法第213條至第215條之適用。依民法第196條請求賠
    償物被毀損所減少之價額，得以修復費用為估定之標準，但
    以必要者為限（例如：修理材料以新品換舊品，應予折舊）
    。經查，系爭機車為101年8月出廠，因本件車禍受損修復需
    費105,250元，其中工資10,000元、零件95,250元，有車籍
    查詢、估價單在卷可按，則系爭機車既非新車，依諸上開說
    明，其修復時材料更換係以新品替換舊品，計算零件之損害
    賠償數額時，應扣除折舊部分始屬合理。依行政院所頒固定
    資產耐用年數表及固定資產折舊率表，【機械腳踏車】之耐
    用年數為3年，依平均法計算其折舊結果（即以固定資產成
    本減除殘價後之餘額，按固定資產耐用年數表規定之耐用年
    數平均分攤，計算折舊額），每年折舊率為3 分之1 ，並參
    酌營利事業所得稅查核準則第95條第6 項規定「 固定資產
    提列折舊採用定率遞減法者，以1 年為計算單位，其使用期
    間未滿1 年者，按實際使用之月數相當於全年之比例計算之
    ，不滿1月者，以1 月計」，上開【機械腳踏車】自出廠日
    ，迄本件車禍發生時，已使用10年2月，則零件殘值估定為2
    3,813元【計算方式：1.殘價＝取得成本÷( 耐用年數＋1)即95
    ,250÷(3+1)≒23,813（小數點以下四捨五入）】，加計無庸
    折舊之工資10,000元，被告應賠償之系爭機車修復費用為33
    ,813元（計算式：23,813+10,000＝33,813）。
㈢、按損害之發生或擴大，被害人與有過失者，法院得減輕賠償
    金額，或免除之，民法第217條第1項定有明文。又民法第21
    7條第1項過失相抵之責任減輕或免除，非為抗辯，而為請求
    權一部或全部之消滅，故過失相抵之要件具備時，法院得不
    待當事人之主張，逕以職權減輕賠償金額或免除之（最高法
    院107年度台上字第773號判決參照）。經查，原告於警詢時
    ，表示駕車時行車速率為50-60公里/小時等語，有道路交通
    事故談話紀錄表在卷可證。而原告雖到庭翻異前詞，辯稱：
    當時下雨，我只有騎時速30公里，當時警員是問我平常騎車
    是騎多少云云，惟從警方提供路口監視錄影畫面，可見兩車
    發生擦撞前，原告與被告車輛併行一段距離後發生擦撞，顯
    見原告之車速並未低於被告，而被告既於警詢時已坦認行車
    時速約為40-50公里，則原告於警詢時自承之行車速度，應
    較接近於兩車發生碰撞時之車速。又事故路段之速限為30公
    里/小時，有道路交通事故調查報告表㈠在卷可參，是原告有
    車速駕駛之過失應堪認定，其就本件車禍之發生亦有過失，
    當無疑義，準此，本件事故既因雙方之過失行為所共同肇致
    ，則本院參酌前述雙方之過失程度，認被告應負60％之過失
    責任，而原告則應負40％過失責任，爰依此比例減輕後述被
    告之賠償金額4成。
㈣、承上，於扣原告應負40％之與有過失責任後，所得請求賠償之
    金額應為20,288元（計算式：33,813×60％＝20,288，小數點
    以下四捨五入）。
五、綜上所述，原告依侵權行為之法律關係請求被告給付20,288
    61元及自起訴狀繕本送達翌日即111年10月24日（本院卷第3
    9頁)起至清償日止，按年息5％計算之利息，為有理由，應予
    准許。至其逾此範圍之請求，為無理由，應予駁回。
六、本件原告勝訴部分，係就民事訴訟法第427條第1項訴訟適用
    簡易程序所為被告敗訴之判決，爰依同法第389條第1項第3
    款規定，依職權宣告假執行。
七、訴訟費用負擔之依據：民事訴訟法第79條。
中　　華　　民　　國　　111 　年　　12　　月　　7 　　日
                  高雄簡易庭  法    官　 鄧怡君　　　
以上正本係照原本作成。
如對本判決上訴，須於判決送達後20日內向本院提出上訴狀。如
委任律師提起上訴者，應一併繳納上訴審裁判費。　　　　　　
中　　華　　民　　國　　111 　年　　12　　月　　7 　　日
                              書 記 官   吳語杰